---
Title: "Non Supervised Learning Project"
Subtitle: "Fisher Dynamic Programming"
Author: Jamal Aourraz
---
---
Importation Des Données Simulées "simu.txt"
---
```{r}
sim_data <-read.table("http://allousame.free.fr/mlds/donnees/simu.txt",header = FALSE)
sim_data <- as.matrix(sim_data)
```
---
Importation Des Données Réelles "aiguillage.txt"
---
```{r}
real_data <- read.table("http://allousame.free.fr/mlds/donnees/aiguillage.txt",header = F,sep=",")
real_data_target = as.matrix(real_data[,553]) 
real_data_features = as.matrix(real_data[,-553])
```
---
Calcul des diamètres des classes: Fonction "diam"
---
```{r}
diam <- function(data, n) {
  #init matrix D
  D <- matrix(data = 0, nrow = n, ncol = n)
  for (a in 1:(n-1)){
    j <- a+1 
    for (b in j:n){
      mu = colMeans(as.matrix(data[a:b,])) 
      vect <- vector("numeric", length = b)
      ind <- 1
      for (i in a:b){
        temp <- (data[i,] - mu)
        tp <- sum(temp^2)
        vect[ind] <- tp
        ind <- ind+1
      }
      D[a,b] <- sum(vect) 
    }
  }
  D
}
```
---
Implémentation de l'algorithme de programmation dynamique de Fisher: Fonction "clustficher"
---
```{r}
clustficher <- function(data,nb_clusters)  {   

  # Step 1: Initialize the necessary data structures
  n <-  dim(data)[1]
  D <- matrix(data = 0, nrow = n, ncol = n)
  M1 <- matrix(data = 0, nrow = n, ncol = nb_clusters)
  M2 <- matrix(data = 0, nrow = n, ncol = nb_clusters)
  temp <- nb_clusters -1 
  t <- array(data =0, dim = temp) 
  clusters <- array(dim=n)
  # Step 2: Calculation of diameters' matrix 
  D <- diam(data,n)
  # Step 2: Recursive calculation of optimal criteria
  M1[,1] <- D[1,]
  for (k in c(2:nb_clusters)) 
    {
    for (i in c(k:n)) 
      {
      v <- vector(mode="numeric",length= (i-k) +1 )
      j <- 0 
      for(t in c(k:i)) 
        {
        j <- j+1 
        v[j] <- M1[t-1,k-1] + D[t,i]
        }
      M1[i,k] <- min(v)
      M2[i,k] <- which.min(v) + k-1
      } 
    }
  # Step 3: Recursive calculation of optimal instants of change 
  k <- temp
  m <- n
  while (k >= 1) 
    {
    t[k] <- M2[m,(k+1)]
    m <- t[k] -1
    k <- k-1
    }
  # Step 4: Clusters Labels from instants of change 
  tp <- t[1] -1
  clusters[1:tp] <- 1
  for (k in c(2:temp)) 
    {
    x <- t[k-1]
    y <- t[k]-1
    for (i in x:y)
      {
      clusters[i] <- k 
      }
    }
  x <- t[temp]
  clusters[x:n] <- nb_clusters
  # Elbow Method Graph 
  plot(M1[n,],type="b",lty=1:20,xlab = "Le nombre de clusters",ylab="Pourcentage de l'inertie", main = "Elbow Method")
  return(list(val1=clusters, val2=t))
}
```
---
Application de l'algorithme de Fisher sur les données
---
```{r}
sim_data_result <- clustficher(sim_data, 5) 
real_feat_result <- clustficher(real_data_features, 4)
```
---
Implémentation de l'algorithme de Kmeans: Fonction "clustKmeans"
---
```{r}
clustKmeans <- function(data, nb_clusters)
{
  n <- dim(data)[1] 
  kmns <- kmeans(data, nb_clusters, nstart = 20)
  inertie.expl <- rep(0,times=20)
  for (k in c(2:20))
    {
    clusters <- kmeans(data,centers=k,nstart=20)
    inertie.expl[k] <- clusters$betweenss/clusters$totss
    }
  plot(1:20, inertie.expl,type="b",xlab="Nombre de clusters", ylab="Pourcentage d'inertie", main= "Elbow Method")
  kmns 
}
```
---
Implémentation de l'algorithme de CAH-Ward : Fonction "clustCah"
---
```{r}
clustCah <- function(data,nb_clusters)
{ 
  # Calculation of distance matrix
  n <- dim(data)[1]
  d <- dist(data, method = "euclidean")
  H <- hclust(d, method="ward.D2")
  # Display Dendogram
  plot(as.hclust(H),hang=-1)
  rect.hclust(as.hclust(H),k=nb_clusters,border="red")
  groupes.cah <- cutree(H,k=nb_clusters)
  F <- cbind(c(1:n),data)
  plot(F, col=as.numeric(groupes.cah),xlab = "Index",ylab = "Les Données",main = "Algorithme de CAH-Ward") 
  plot(cbind(c(1:n),groupes.cah), col=as.numeric(groupes.cah),xlab = "index",ylab = "les classes",main = "Algorithme de la CAH-Ward") 
  #La méthode du coude
  inertie <- sort(H$height, decreasing = TRUE)
  plot(inertie[1:20], type= "b", xlab= "Nombre de classes", ylab ="Pourcentage d'Inertie", main= "Elbow Method")
  groupes.cah
}
```
---
Graphe des résultats de la programmation dynamique de Fisher sur les données simulées
---
```{r}
plot(cbind(c(1:210), sim_data), col=as.numeric(sim_data_result$val1), xlab="Index", ylab= "Les données", main= "Programmation Dynamique de Fisher - Données Simulées")
abline(v=sim_data_result$val2, col="blue")
```
---
Graphe des résultats de la programmation dynamique de Fisher sur les données réelles
---
```{r}
plot(cbind(c(1:140), real_feat_result$val1), col=as.numeric(real_feat_result$val1), xlab="Index", ylab="Les classes", main="Programmation Dynamique de Fisher - Données Réelles")
abline(v=real_feat_result$val2, col="blue")
```
---
Comparaison des données réelles avec les classes résultantes
---
```{r}
plot(cbind(c(1:140), real_data_target), col=as.numeric(real_data_target), xlab ="Index", ylab= "les classes", main= "Les données réelles selon les vraies classes") 
abline(v=real_feat_result$val2, col="blue")
```
---
Table de Confusion
---
```{r}
tb <- table(real_feat_result$val1, real_data_target)
print(tb)
prop.table(tb)
```
---
Application de Kmeans sur les données simulées
---
```{r}
F <- cbind(c(1:210),sim_data)
kmns_sim <- clustKmeans(sim_data,4)
kmns_sim_time <- clustKmeans(F,4)
#Sans tenir compte du temps
plot(F, col=as.numeric(kmns_sim$cluster),xlab = "Index", ylab = "Données",main = "Kmeans sur données simulées sans tenir compte du temps")
#En tenant compte du temps
plot(F, col= as.numeric(kmns_sim_time$cluster), xlab= "Index", ylab= "Les données", main= "Kmeans sur données simulées en tenant compte du temps") 

```
---
Application de CAH-Ward sur les données simulées
---
```{r}
sim_cah <- clustCah(sim_data,4)
sim_cah_time <- clustCah(F,4)
#Sans tenir compte du temps
plot(F, col=as.numeric(sim_cah),xlab = "Index",ylab = "Données",main = "CAH-Ward sur données simulées sans tenir compte du temps")
#En tenant compte du temps
plot(F, col=as.numeric(sim_cah_time),xlab = "Index",ylab = "Données",main = "CAH-Ward sur données simulées en tenant compte du temps")
```
---
Application de Kmeans sur les données réelles
---
```{r}
kmns_real_data <- clustKmeans(real_data_features,4)
plot(cbind(c(1:140), kmns_real_data$cluster), col=as.numeric(kmns_real_data$cluster), xlab= "Index", ylab= "Les classes ", main= "Kmeans sur données réelles")
```

---
Application de CAH-Ward sur les données réelles
---
```{r}
cah_real_data <- clustCah(real_data_features,4)
plot(cbind(c(1:140),cah_real_data), col=as.numeric(cah_real_data), xlab= "Index",ylab= "Les classes ",main= "CAH-Ward sur données réelles")
```

